【裁判字號】    89,上易,1891
【裁判日期】    890328
【裁判案由】    偽造文書
【裁判全文】
台灣高等法院刑事判決                          八十九年度上易字第一八九一號
    上  訴  人  臺灣桃園地方法院檢察署檢察官
    上  訴  人
    即  被  告  丙○○
右上訴人，因被告偽造文書案件，不服台灣桃園地方法院，八十九年度易字第一七八
號，中華民國八十九年三月廿八日第一審判決（起訴案號：台灣桃園地方法院檢察署
八十八年度偵續字第一０九號），提起上訴，本院判決如左：
    主      文
原判決撤銷。
丙○○教唆明知為不實之事項，而使公務員登載於職務上所掌之公文書，足以生損害
於公眾及他人，處有期徒刑肆月，如易科罰金以參佰元折算壹日。
桃園縣大溪地政事務所依據該所民國八十五年五月十五日收件第一一一八○二號土地
登記申請書所補發之桃園縣大溪鎮○○段三層小段第二○八七號、第二○八八號土地
所有權人甲○○之土地權利書狀（字號第一七三五○號、第一七三五一號）貳紙均沒
收。
    事      實
一、丙○○明知坐落桃園縣大溪鎮○○段三層小段第二○八七號、第二○八八號地號
  兩筆土地，係其友甲○○之父乙○○信託借名登記於甲○○名下，且該二筆土地
    之所有權狀均在乙○○保管中並未遺失，竟為了將上開土地設定他項權利以貸取
    金錢，乃教唆甲○○（經原法院於八十八年九月十四日以八十七年度易字第一八
    ０六號刑事判決判處有期徒刑六月）決意為偽造文書之犯意，二人相偕於民國(
    下同) 八十五年五月十五日（起訴書誤載為八十五年四月間）至桃園縣大溪地政
    事務所，由甲○○謊報前開二筆土地之所有權狀遺失，填具申請補領文件向該事
    務所申請補發新所有權狀，使承辦該業務之公務員陷於錯誤，將該不實之事項，
    登載於職務上所掌之公文書，並補發給新土地所有權狀，致生損害於地政機關地
    政業務管理之正確性及乙○○之財產權。
二、案經乙○○訴由台灣桃園地方法院檢察署檢察官偵查起訴。
    理      由
一、訊據被告丙○○固坦承於右揭時、地陪同共同被告甲○○至大溪地政事務所辦理
    補發所有權狀，惟矢口否認有偽造文書之犯意，辯稱：伊僅係陪甲○○同去辦理
    ，伊有告訴甲○○事情之利害關係，但他未聽伊之勸告，仍執意要辦理云云，然
    查，右揭事實業據被告於偵查中自承：「甲○○本商議找我做生意，但沒本金，
    他告知我有土地但沒權狀之事。我就與甲○○共商先向地政事務所報權狀遺失再
    辦貸款，是我與陳辦好權狀才找楊順通辦貸款。」「．．而權狀報遺失是我與甲○○聊天商量出來的辦法，之後再陪同他去。」（見八十七年度他字第六六七號
    偵查卷第十二頁背面、八十八年度偵續字第一０九號偵查卷第二十六頁），核與
    告訴人乙○○指訴情節相符，並據共同被告甲○○、楊順通証述屬實，復有桃園
    縣大溪地政事務所土地逕為變更登記申請書、土地登記申請書、切結書、印鑑証
    明、桃園縣大溪地政事務所公告、附滅失土地權利書狀清單等影本附卷可稽，可
    見被告確有教唆原無意申請補發新權狀之甲○○萌生決意而前往辦理申請補發事
    宜，被告即難辭教唆罪責。是以被告之前開辯詞，顯係飾卸之詞，無足採信。本
    件事証明確，被告犯行洵堪認定。
二、被告教唆甲○○以謊報前開土地權狀遺失而申請補發，使不知情之承辦人員將不
    實事項登載於職務上掌管之公文書，足以生損害於地政機關地政業務管理之正確
    性及乙○○之財產權，核被告之所為，係犯刑法第二百十四條明知為不實事項而
    使公務員登載於職務上所掌公文書罪之教唆犯。公訴人認被告應與甲○○成立共
    同正犯云云，容有誤會。原審予以被告論罪科刑，固非無見，惟查，被告係教唆
    原無意申請補發新權狀之甲○○萌生決意而前往辦理申請補發事宜，應該當於教
    唆罪責，如前所述，原判決論以共同正犯，於法尚有未合。被告上訴意旨猶執陳
    詞否認犯罪，雖不足取，檢察官上訴意旨亦無理由（詳後述）惟原判決既有可議
    ，應由本院將原判決撤銷改判。爰審酌被告犯罪之動機、目的、手段、所生危害
    及犯罪後之態度等一切情狀，量處如主文所示之刑，並諭知易科罰金之折算標準
    。至共犯甲○○使公務員登載不實犯罪所得之物：桃園縣大溪地政事務所依據該
    所八十五年五月十五日收件第一一一八○二號土地登記申請書所補發之桃園縣大
    溪鎮○○段三層小段第二○八七號、第二○八八號土地所有權人甲○○之土地權
    利書狀（字號第一七三五○號、第一七三五一號）二紙，雖未扣案，但無證據證
    明業已滅失，應併予宣告沒收。
三、至公訴人依告訴人乙○○聲請上訴意旨略以：告訴人對被告侵占部分並未撤回告
    訴，且此部分與偽造文書部分有牽連關係，為原起訴效力所及，原審未予審酌，
    請求就侵占部分為適當判決云云，惟查，本件遍查所有卷證，並無告訴人指訴被
   告涉犯侵占罪嫌，而公訴人亦以被告涉犯偽造文書罪嫌起訴，未及於侵占罪，又
    本件所補發之新權狀係由甲○○持往辦理抵押貸款，非由被告持有中，另貸款所
    得款項亦係交由甲○○，已據甲○○及楊順通供明在卷 (見八十七年度他字第六
    六七號卷第十二至十四頁），亦非由被告持有，雖被告不諱言有參與共同消費，
    然與侵占罪責有間，是本件並無侵占情事，公訴人之上訴為無理由，應予駁回。
據上論斷，應依刑事訴訟法第三百六十九條第一項前段、第三百六十四條、第二百九
十九條第一項前段，刑法第二十九條第一項、第二百十四條、第四十一條、第三十八
條第一項第三款，罰金罰鍰提高標準條例第一條前段、第二條，判決如主文。
本案經檢察官鍾鳳玲到庭執行職務。
中      華      民      國    八十九    年      六      月    二十九    日
                        台灣高等法院刑事第七庭
                            審判長法  官  吳  啟  民
                                  法  官  施  俊  堯
                                  法  官  蘇  隆  惠
右正本證明與原本無異。
不得上訴。
                                  書記官  周  素  秋
中      華   民      國    八十九    年      七      月      一      日
附論罪科刑依據之法條：
刑法第二百十四條：
明知為不實之事項，而使公務員登載於職務上所掌之公文書，足以生損害於公眾或他
人者，處三年以下有期徒刑、拘役或五百元以下罰金。


司法院資訊處製作；財團法人民間司法改革基金會備份。
